臺灣高雄地方法院刑事判決　　　　　　　　　　　　　九十年度訴字第二七五一號
　　公　訴　人　臺灣高雄地方法院檢察署檢察官
　　被　　　告　丙○○
　　選任辯護人　康裕成律師
　　　　　　　　梁智豪律師
右列被告因違反毒品危害防治條例等案件，經檢察官提起公訴（九十年度偵字第三七
０九號），本院判決如左：
    主  文
丙○○連續轉讓第一級毒品，處有期徒刑壹年柒月；又因過失致人於死，處有期徒刑
陸月；應執行有期徒刑貳年。
    事  實
一、丙○○明知海洛因係屬毒品危害防制條例第二條第二項第一款所稱之第一級毒品
    ，不得持有、施用、販賣、轉讓，竟於民國八十九年四月二十二日二十三時許，
    以電話聯絡友人鄭志遠表示欲前往屏東取毒品，即邀約鄭志遠一同施用，並先前
    往屏東某處所向姓名年籍不詳之男子販入第一級毒品海洛因後，另購買三支針筒
    及飲料等物，於翌日即二十三日一時至二時間，攜帶所取得之毒品海洛因及前開
    物品前往位於高雄市○鎮區○○街九十三號鄭志遠之住處，除部分供己施用外（
    所涉施用毒品部分業經本院於八十九年四月二十八日以八十九年毒聲字第三三九
    七號裁定觀察勒戒，觀察勒戒後認無繼續施用之傾向，經台灣高雄地方法院檢察
    署檢察官於八十九年五月一日以八十九年毒偵字第三一五二號為不起訴處分），
    即基於無償轉讓第一級毒品海洛因之概括犯意，在上址鄭志遠住處房間內，先後
    無償提供第一級毒海洛因予鄭志遠及甲○○二人施用。丙○○並提供其所購買之
    施用第一級毒品器具針筒及混合水及海洛因，幫鄭志遠及李慈玲二人自左手臂處
    注射毒品海洛因，丙○○本應注意為鄭志遠注射毒品所調配毒品海洛因之純度及
    量所對於身體影響，可能毒品引起鄭志遠生命危險，詎竟疏未注意而任意調配海
    洛因之量，亦未於為鄭志遠施打後觀察鄭志遠之身體反應，即逕自在鄭志遠房間
    內睡覺，直至十一時至十二時許間，甲○○欲叫鄭志遠時，發覺鄭志遠毫無反應
    、臉色蒼白且口吐白沫，立即呼叫救護車，於是日十二時許，在送醫途中死亡。
    嗣因乙○○追問甲○○，甲○○始坦白前情，並由乙○○台灣高雄地方法院檢察
    署檢察官申請複驗而查悉前情。
二、案經鄭志遠之父乙○○訴請台灣高雄地方法院檢察署檢察官偵查起訴。
    理  由
一、訊據被告丙○○固坦承於上開時間、地點有前往被害人鄭志遠家中與被害人鄭志
    遠及李慈伶施打毒品海洛因等情不諱，惟矢口否認有何轉讓毒品之過失致死之犯
    行，辯稱：當天是被害人鄭志遠聯絡伊前往被害人鄭志遠之家，並叫伊買三支針
    桶及飲料，伊當時並不知道購買這些是作何用，到被害人鄭志遠家後，伊有看到
    毒品已放在桌上，並非伊帶過去的，三人均注射毒品海洛因，且注射毒品是個人
    調個人所要注射的量，伊並未幫被害人鄭志遠注射毒品云云。辯護意旨則以：證
    人甲○○與被害人有夫妻之實，且與告訴人乙○○間有事實上之翁媳關係，故證
    人甲○○之證詞是否有為協助告訴人達到其告訴之目的，有無經告訴人特別交代
    ，而違反真實性，並非無疑，且有關針桶來源先後證述矛盾，足見有扭曲真實之
    嫌，其供詞不足採信，又按一般施打毒品通常各自施打，被告與被害人間並無特
    殊關係，何需被告服務？且證人甲○○是被害人之同居人，情理上似不應由外人
    即被告為證人甲○○施打毒品，應由被害人為證人甲○○施打才是，又被告簽立
    之協議書尚難證明被告有轉讓毒品予被害人等語。
二、經查：
  （一）右揭事實，業據告訴人即被害人鄭志遠之父親乙○○指述：伊未曾見過被害
        人施打毒品，當天一早上七點多，至被害人房間看，見被害人、被告及證人
        甲○○三人均躺在地板上睡覺，伊很生氣大聲責罵，證人甲○○就下樓抱小
        孩，事後伊外出，直到晚間八時許，證人甲○○才通知伊被害人死亡，被害
        人出生時，醫生雖告知伊被害人心臟有一個洞，但長大後會自動痊癒，平常
        並未服用任何藥物，事後伊追問證人甲○○，證人甲○○才說出當天被告有
        為被害人施打毒品等情綦詳。復有證人即被害人之未婚妻甲○○亦證稱：伊
        與被害人認識約有一至二年期間，是在八十九年四月份開始被害人才開始施
        用毒品，被害人所施用之毒品均係被告拿過來的，伊也會一同施用毒品，在
        八十九年四月二十二日晚間十一時許，被告打被害人之門號0000000
        000號之行動電話聯絡，表示要先前往屏東取毒品海洛因，並稱屏東毒品
        很純、很好，叫被害人及伊在家裡等待，至翌日凌晨一、二時許，被告又打
        被害人之行動電話聯絡表示要帶飲料至被害人家，待被告到被害人家後，就
        幫伊及被告調配海洛因並注射在左手臂處，伊注射完後就先睡覺，伊約睡到
        十一點、十二點鐘起來，就發現被害人口吐白沫，當時被告亦在場，伊即去
        叫救護車，被告在救護車尚未到達前即將針筒及剩餘之毒品均丟到窗外，伊
        在檢察官相驗時因自己害怕故未說明實情，事後因告訴人一再詢問，伊才告
        訴告訴人等情甚明（見偵相驗卷第二十四頁至第二十五頁背面及其他卷第十
        九頁及其背面訊問筆錄及本院九十年十二月十二日訊問筆錄）。雖證人甲○○雖於八十九年五月十一日十五時許在高雄市政府警察局前鎮分局調查時陳
        稱被告攜帶毒品及三支針筒至被害人房間為伊及被害人注射，只施打一次等
        語，而於本院九十年十二月十二日訊問時則證稱：當天被告為伊及被害人注
        射海洛因所使用之針筒是被告以前就帶過來的，注射二次等語，是就針筒之
        來源究係被告當天晚上帶來的，還是之前就已帶來的，以及被告為之施打毒
        品之次數等細節部分先後不同，惟先後所距離時間已隔約一年半之久，實難
        以期待證人就所有過程與細節均能記憶鉅細靡遺，是尚難因證人甲○○就前
        開部分先後所述不同，即遽以認證人甲○○前開所述證詞全部不可採信，又
        證人甲○○與被告間並無何故舊恩怨，所為前開證詞均有具結擔保其供述之
        真實性並在負擔偽證罪之心理處罰之心態下進行陳述，先後於警、偵訊及本
        院調查時所述內容大致相符，且本院訊問時並告知所述證詞之重要性，對於
        被告知影響甚為嚴重，證人甲○○仍堅證稱：被告攜帶毒品過來，並調配毒
        品劑量為伊及被害人注射毒品等情，是證人甲○○所証述內容堪以採信。
  （二）前開毒品海洛因如為被害人所自行購得，毒品海洛因之價值不匪，自行與證
        人甲○○二人施用即可，被害人與被告並無特殊情誼，何需在深夜電召被告
        前來，免費提供毒品供被告施用！顯與常情相違，且施用毒品相互間常互相
        為施打毒品行為，顯無需有特殊關係，才得以進行施打行為，被告前開所辯
        尚難採信。證人即被告之友人蔡宗源自行到庭證稱：被告與被害人有施用毒
        品，但不知被害人如何施用、所施用之毒品何來等語，是證人蔡宗源所述幾
        能證明被害人曾有施用毒品，其餘事項均不知情，尚難遽為不利於被害人或
        有利於被告之認定，附此說明。
  （三）另被害人於八十九年四月二十三日十二時三十分許，由證人甲○○發現被害
        人臉色蒼白、口吐白沫立即呼叫救護車，於救護車護送被害人就醫前，被害
        人在到院前即死亡等情，有高雄市政府前鎮分局八十九年五月一日以高市警
        前分刑字第０七００六號函所檢附之復興派出所相驗案件初步調查報告表、
        告訴人之調查筆錄及相驗屍體證明書各一份在卷可憑，另有關被害人死亡原
        因，經解剖被害人之屍體，頭頸部處：被害人頭頸部發現無顱骨骨折、全身
        無可疑外傷痕跡，顱骨打開後發現顱頂部、顱  部、顱枕部與小腦部均有極
        廣泛性硬腦膜下腔出血及蜘蛛膜下腔出血，合併腦血腫現象，氣管內黏膜呈
        高度瘀血狀，胸腹部處：胸膜部經解剖後發現無外傷，無肋骨骨折，無內出
        血，心臟呈高度充血，左右肺臟部分嚴重瘀血及黏連，肝臟肉眼觀察有發炎
        現象，胃臟亦呈高度充血現象等情，並進行毒物分析後發現被害人血液中含
        有酒精０‧０２７％（Ｗ／Ｖ）、嗎啡０‧１７６μｇ／ｍｌ、一氧化碳百
        分之三十；胃內容物含有酒精０‧２７８％（Ｗ／Ｖ）、丙酮０‧０２５％
        （Ｗ／Ｖ）、可待因０‧０３２μｇ／ｍｌ、嗎啡０‧４３μｇ／ｍｌ；尿
        液中含有丙酮０‧０７７％（Ｗ／Ｖ）、可待因１‧０２６μｇ／ｍｌ、嗎
        啡２５‧２２１μｇ／ｍｌ，鑑定結果則認被害人係因使用毒品及酒精中毒
        死亡，有業經台灣高雄地方法院檢察署檢察官相驗後督同法醫師解剖製有解
        剖筆錄、台灣高雄地方法院檢察署法醫師八十九年第０五三號之解剖紀錄報
        告各一份與相片二十七幀及法務部法醫研究所八十九年九月七日以法醫所八
        九理字第一六二０號函所檢附之（八九）法醫所醫鑑字第０六六二號鑑定書
        一份在卷可稽，且血液中所含酒精成分之中毒量為：１００ｍｇ％、１００
        ０μｇ／ｍｌ、致死量則為：＞３５０ｍｇ％、＞３５００μｇ／ｍｌ；另
        就血液中所含嗎啡之治療劑量：０‧０１ｍｇ％、０‧１μｇ／ｍｌ、致死
        劑量為：０‧００５－０‧４００ｍｇ％、０‧０５－４‧００μｇ／ｍｌ
        ，就前開所載被害人血液中所含之酒精成分為：０‧０２７％（Ｗ／Ｖ）即
        為２７０μｇ／ｍｌ，尚未達於致死量，另被害人血液中所含之嗎啡成分為
        嗎啡０‧１７６μｇ／ｍｌ以超過治療劑量，而達於致死量，堪認被害人縱
        未服用酒精，所施用毒品海洛因之劑量已達於致死劑量，此有台灣高雄地方
法院檢察署法醫室九十一年五月二十三日所提之書面說明並附有「Ｄｅｆｉ
        ｎｉｔｉｏｎ  ｏｆ  Ｂｌｏｏｄ  Ｌｅｖｅｌｓ」資料一份在卷可參。
  （四）政府長年來鑑於毒品之危害性嚴重，透多廣播、電視、報章、雜誌等多重管
        道進行教育與宣導，被告明知海洛因列為管制之毒品，使用後可能產生昏睡
        、昏迷狀態、呼吸便慢甚因呼吸衰竭導致死亡、血壓降低、體溫下降、造成
        非心臟病性肺水腫，且易可能持續缺氧而發生微血管傷害而導致休克死亡等
        中毒症狀，仍自行為被害人調配毒品劑量後為被害人施打，於施打後並未注
        意被害人之反應即睡覺，至被害人中毒死亡，被告就本件事故之發生負有過
        失甚為明確，且被害人因使用毒品海洛因而中毒死亡，亦堪認被害人之死亡
        與被告之過失行為間有因果關係，雖被害人同意被告為己施打毒品，就本件
        中毒事故之發生亦有過失行為，惟並不因此解免被告前開過失犯行。
  （五）綜上說明，被告前開所辯，均係事後脫卸之詞，不足採信，本件事證明確，
        被告犯行足堪認定。
  （六）至於選任辯護人聲請傳訊證人洪君達部分，係為證明曾聽過證人甲○○說過
        可向「維德診所」取得毒癮發作時之替代性藥品等情，及函詢「維德診所」
        有關證人甲○○是否有至「維德診所」就診及就診期間，以證明證人甲○○
        所述無使用毒品之習慣等情，惟本件事證已臻明確，業如前述，且縱加以調
        查，所證明者僅係證人甲○○是否至維德診所就診，顯與本件事證無何直接
        關連性存在，核無進行調查之必要性，併此說明。
三、核被告丙○○所為係犯毒品危害防制條例第八條第一項之轉讓第一級毒品罪，及
    刑法第二百七十六條第一項之過失致人於死罪。其轉讓海洛因前持有海洛因之低
    度行為，為轉讓之高度行為所吸收，不另論罪。被告先後轉讓第一級毒品海洛因
    予被害人鄭志遠與證人甲○○之所為，時間緊接，手法相同，且均觸犯構成要件
    相同之罪名，顯係基於概括犯意為之，應依連續犯以一罪論，並依法加重其刑。
    被告所犯上開二罪間，犯意各別，行為互異，應予分論併罰。公訴人已於事實及
    證據並所犯法條欄內第一點部分均已敘明被告轉讓毒品予被害人及證人甲○○之
    事實，惟未引用刑法第五十六條有關連續犯之規定，顯係漏載，附此說明。爰審
    酌被告之素行尚可，有台灣高等法院被告全國前案紀錄表一份在卷可佐，明知第
    一級毒品海洛因嚴重戕害國民身心健康，個人使用之外，甚而轉讓予被害人及證
    人甲○○使用，並造成被害人中毒死亡之嚴重結果，被告過失行為之程度，及被
    害人就本件中毒死亡亦有過失行為之程度，被告犯後雖否認犯行，惟在庭態度尚
    認良好等一切情狀，分別量處如主文所示之刑，並定應執行刑。
四、至於被告為被害人及證人甲○○施打毒品所使用之針筒及剩餘之毒品海洛因，均
    遭丟棄，業據證人甲○○證述明確，堪認前開違禁物均已滅失，爰不另為沒收銷
    燬之宣告，併為說明。
據上論斷，應依刑事訴訟法第二百九十九條第一項前段、毒品危害防制條例第八條第
一項、刑法第十一條前段、刑法第二百七十六條第一項、第五十六條、第五十一條第
五款，罰金罰鍰提高標準條例第一條前段，判決如主文。
本案經檢察官莊榮松到庭執行職務。
中      華      民      國    九十一    年      六      月    二十八    日
                                  臺灣高雄地方法院刑事第四庭
                                        法    官  程克琳
右正本證明與原本無異。
如不服本判決，應於判決送達後十日內，向本院提出上訴狀。
                                        書 記官   梁瑜玲
中    華    民    國      九十一      年      六      月      二十八      日
【附錄本件論罪科刑法條】
毒品危害防治條例第八條第一項：
轉讓第一級毒品者，處一年以上七年以下有期徒刑，得併科新台幣一百萬元以下罰金
。
轉讓第二級毒品者，處六月以上五年以下有期徒刑，得併科新台幣七十萬元以下罰金
。
轉讓第三級毒品者，處三年以下有期徒刑，得併科新台幣三十萬元以下罰金。
前三項之未遂犯罰之。
刑法第二百七十六條第一項：
因過失致人於死者，處二年以下有期徒刑、拘役或二千元以下罰金。
從事業務之人，因業務上之過失犯前項之罪者，處五年以下有期徒刑或拘役，得併科
三千元以下罰金。
